---
title: "Untitled"
author: "Badji"
date: "`r Sys.Date()`"
output: 
  pdf_document: 
    toc: yes
  html_document: 
    toc: yes
    fig_caption: yes
header-includes:
  \usepackage{pdfpages}
  \usepackage{graphicx}
---
```{r echo=TRUE, message=TRUE, warning=TRUE}
knitr::opts_chunk$set(echo = TRUE)
```

\includepdf{pagedegarde.pdf}
# Introduction

L'objectif de ce projet est que nous appliquions les outils que nous avez étudiés dans le cours du logiciel statistique R, dans le cas d'une étude de cas réelle. Le devoir est à faire seul et à rendre au format .docx ou .pdf. Les codes que nous utiliserons pour répondre aux questions seront à intégrer dans le corps de notre rapport. Nous nous penchons sur R Markdown pour mener à bien notre projet. En ce qui concerne l'organisation du travail à rendre, nous nous inspirerez de la façon dont est organisé le sujet du projet. 
# Partie 1 
Cette enquête vise à identifier et à caractériser des bioénergies durables pour les petites et moyennes entreprises (PME) agroalimentaires d'Afrique de l'Ouest. 
## Préparation des données 
Le fichier Base_Partie1.xlsx contient 250 observations et 33 variables. La première colonne key correspond à l'identifiant de la PME. 
## Importation et mise en forme 
Nous commençons par importer la base "Base_Partie1.xlsx" qui est de type Excel.

```{r echo = TRUE, message=FALSE, warning=FALSE, include=TRUE}
library(readxl) # pour importer les fichiers de types Excel
# importation de la base dans un objet nommé projet de type dataframe
projet <- as.data.frame(readxl::read_excel("Base_Partie 1.xlsx")) 
```

Faisons un tableau qui resume les valeurs manquantes par variable

```{r echo=TRUE, message=FALSE, warning=FALSE, include=TRUE}
#On recupère le nombre de valeurs manquantes pour chaque variable 
t <- sapply(projet,function(x) sum(is.na(x)))
#On les range dans une matrice de taille (11,3) pour former un tableau qui ne prend pas de longueur
Nbre_NA <- matrix(t, ncol= 11)
# On prend les noms des variables
Var <- matrix(names(projet), ncol = 11)
# On affecte chaque valeurs à son nombre de valeurs manquantes
data.frame(Var[1,], Nbre_NA[1,], Var[2,], Nbre_NA[2,], Var[3,], Nbre_NA[3,])
```

Vérifions s'il y a des valeurs manquantes pour la variable key dans la base projet:

```{r echo = TRUE, message=FALSE, warning=FALSE, include=TRUE}
print("Le nombre de valeurs manquantes pour la variable key est :")
sum(is.na(projet$key)) #somme des valeurs manquantes sur la variable key
```

##Création de variables

Rénommons la variable q2 en departement et la variable q23 en sexe. Puis créons la variable sexe_2 qui vaut 1 si sexe égale à Femme et 0 sinon. ENsuite, Créons un data.frame nommé langues qui prend les variables key et les variables concernant les langues.

```{r echo = TRUE, message=FALSE, warning=FALSE, include=TRUE}
library(dplyr) #pour apporter des modifications sur la base comme changer les noms des variables on selectionner un ensemble de variables.
# On selectionne les variables à renommer en leur donnant directement et respectivement leurs nouveaux noms
projet <- projet %>% dplyr::rename(region = q1, departement = q2, sexe = q23)
#On crée une nouvelle variable sexe_2 qu'on ralie à la base
projet <- dplyr::mutate(projet,sexe_2 = ifelse(sexe == "Femme", "1", "0"))
#On merge les dataframes avec la fonction merge.data.frame
langues <- merge.data.frame(projet$key, projet %>% dplyr::select(contains("q24a_"))) #On choisit les variables contenant "q24a_" avec la fonction contains dans select
head(langues)
```

Créons une variable parle qui est égale au nombre de langue parlée par le dirigeant de la PME. Sélectionnons uniquement les variables key et parle, l'objet de retour sera langues. Et enfin, mergeons les data.frame projet et langues.

```{r echo = TRUE, message=FALSE, warning=FALSE, include=TRUE}
#sommer les lignes des variables langues puisse qu'elles sont dichotomique
parle <- rowSums(projet %>% dplyr::select(contains("q24a_")))
# Nombre de NA dans key
langues <- data.frame(key = projet$key,parle)
#Merger le projet
projet <- dplyr::left_join(projet,langues, by = "key")
head(projet)
```

# Analyses descriptives

La répartion des PME:

```{r echo = TRUE, message=FALSE, warning=FALSE, include=TRUE}
library(gtsummary) #Pour manipuler les tableaux
#Répartition des chef des PME suivant les variables citées dans le "include"
projet %>% gtsummary::tbl_summary(include = c(sexe, q25, q12, q81))
```

```{r echo = TRUE, message=FALSE, warning=FALSE, include=TRUE}
#On selectionne des variables avec select de dplyr et on les summarise avec la variable sexe, onaffiche les pourcentage par ligne
projet %>% dplyr::select(sexe, q12, q25, q81) %>% gtsummary::tbl_summary(by = sexe, percent = "row")
```


# Cartographie

```{r echo = TRUE, message=FALSE, warning=FALSE, include=TRUE}
library(ggplot2) # permet d'afficher des graphics
library(sf) # permet de manipuler des données spatiales

#Transformation de la base en données spatiales
projet_map<-st_as_sf(projet,coords= c("gps_menlongitude","gps_menlatitude"),crs=4326)
 #charger les données du Séégal
senegal <- st_read("Limite_Région.shp")
#Nommer le nom des regions en region 
names(senegal)[1] <- "region"
ggplot()+ #tracer
  geom_sf(data=senegal,fill="#D1914D",color="white")+ #La carte du Sénégal
  geom_sf(data=projet_map,aes(color=sexe),size=1)+ #Placer les points de la base
  geom_sf_text(data=senegal,aes(label=region),size=2.5)+ #labeliser les regions
  scale_color_manual(values = c("black", "blue")) + #Couleurs des sexes
 theme_void()+
 theme(legend.position = "right")+ #position de la légende
 labs(title="Répartion des chefs des PME suivant sexe",color="sexe") #titre
```

```{r echo = TRUE, message=FALSE, warning=FALSE, include=TRUE}
ggplot()+ #Tracer le graphic
  geom_sf(data=senegal,fill="#D1914D",color="white")+ #tracer la carte du Senegal
  geom_sf(data=projet_map,aes(color=q25),size=1)+ #placer les points de la base
  geom_sf_text(data=senegal,aes(label=region),size=2.5)+ #label sur les region
  scale_color_manual(values = c("black", "blue", "red", "yellow")) + #Couleurs des niveaux d'instruction
 theme_void()+
 theme(legend.position = "right")+
 labs(title="Répartion des chefs des PME suivant le Niveau d'instruction",color="Niveau d'instructrion")
```
##Partie2
•	Renommons la variable “country_destination” en “destination” et définissons les valeurs négatives comme manquantes.
•	Créons une nouvelle variable contenant des tranches d’âge de 5 ans en utilisant la variable “age”.
•	Créons une nouvelle variable contenant le nombre d’entretiens réalisés par chaque agent recenseur.
•	Créons une nouvelle variable qui affecte aléatoirement chaque répondant à un groupe de traitement (1) ou de controle (0).
```{r echo = TRUE, message=FALSE, warning=FALSE, include=TRUE}
#Importation de la fichier Base_Partie 2.xlsx qui est de type excel
#Data se trouve à la feuille 1 du fichier
data <- read_excel("Base_Partie 2.xlsx", sheet = 1) 
#District se trouve à la feuille 2 du fichier
district  <- read_excel("Base_Partie 2.xlsx", sheet = 2)
#Codebook se trouve à la feuille 3 du fichier
codebook <- read_excel("Base_Partie 2.xlsx", sheet = 3)
#Renommons les variables comme on avait fait avant
data <- data %>%dplyr::rename(destination = country_destination)
#Transformation des valeurs négatives en NA 
data[data < 0] <- NA
head(data)
```

```{r echo = TRUE, message=FALSE, warning=FALSE, include=TRUE}
#classe d'age
cut(data$age, c(15, 20, 25, 30, 35, 40, 45), right = FALSE)
```

```{r echo = TRUE, message=FALSE, warning=FALSE, include=TRUE}
#déterminer le nombre d'entretiens par enqueteur par groupby
nb_agents <- data %>%
  group_by(enumerator) %>%
  dplyr::summarise(Nombre_entretiens = n())
nb_agents
```

```{r echo = TRUE, message=FALSE, warning=FALSE, include=TRUE}
#Création de valeurs aléatoires entre 0 et 1 pour les enquétants
data$sample <- sample(x = c(0,1), size = length(data$id), replace = TRUE)
data$sample
```

```{r echo = TRUE, message=FALSE, warning=FALSE, include=TRUE}
#Création de la variable population
data$population <- district[data$district, 2]
data$population
```


```{r echo = TRUE, message=FALSE, warning=FALSE, include=TRUE}
#Durée des entretiens
data$duree <- data$endtime-data$starttime
#Durée totale par enquéteur
duree_entretien <- data %>%
  group_by(enumerator) %>%
  dplyr::summarise(sum(duree))
```

```{r echo = TRUE, message=FALSE, warning=FALSE, include=TRUE}
#Durée moyenne par enquéteur
print("La durée moyenne par enquéteur est : ")
duree_moyen_entretien <- duree_entretien[2] /nb_agents[2]
```

```{r echo = TRUE, message=FALSE, warning=FALSE, include=TRUE}
#renommer les variables avec le prefixe endline_
for (i in 1:length(colnames(data))){
  colnames(data)[i] <- paste("endline_",colnames(data)[i], sep = "")
}
```

```{r echo = TRUE, message=FALSE, warning=FALSE, include=TRUE}
#Tableau récapitilatif contenant l'age moyen et le nombre d'enfants moyen par strict
data %>%
  group_by(endline_district) %>%
  dplyr::summarise(mean(endline_age), mean(endline_children_num))
```

```{r echo = TRUE, message=FALSE, warning=FALSE, include=TRUE}
#Test de Student sur les variables age et sexe 
t.test(data$endline_age ~ data$endline_sex, data = data[-46,])
```

```{r echo = TRUE, message=FALSE, warning=FALSE, include=TRUE}
#Nuage de point de l'age en fonction du sexe
ggplot(data[-46,]) +
  aes(x = endline_children_num, y = endline_age) +
  geom_point() +
  xlab("Nombre d'enfants") +
  ylab("Âge")
```

# Partie 3: Shiny
```{r echo = TRUE, message=FALSE, warning=FALSE, include=TRUE}
#    http://shiny.rstudio.com/
#
library(sp)
library(ggplot2)
library(dplyr)
library(shiny)
library(leaflet)
library(rnaturalearth)
library(rnaturalearthdata)

# Charger les données géographiques de l'Afrique de l'Ouest
ne_countries_data <- ne_countries(scale = "medium", continent = "Africa")
west_africa <- subset(ne_countries_data, subregion == "Western Africa")

# Charger les données de base en dehors de la fonction server
base <- read.csv("ACLED-Western_Africa.csv")

ui <- fluidPage(
  # titre de l'application
  titlePanel("shiny map"),
  
  # Sidebar with a slider input for number of bins 
  sidebarLayout(
    sidebarPanel(
      selectInput(
        inputId = "evenement",
        label = "Sélectionnez un evenement",
        choices = c(unique(base$type)),
        selected = "Protests",
        multiple = TRUE
      
      ),
      selectInput(
        inputId = "pays",
        label = "Sélectionnez un pays",
        choices = c(unique(base$pays)),
        selected = c(unique(base$pays))[sample(1:length(unique(base$pays)), 1)],
        multiple = TRUE
     
      ),
      selectInput(
        inputId = "annee",
        label = "Sélectionnez une annee",
        choices = c(unique(base$annee)),
        selected = "2023",
        multiple = TRUE
      ),
      
     
        
    ),
    # Show a plot of the generated distribution
    mainPanel(
      leafletOutput(outputId = "map", width = "100%", height = "720px")
    )
  )
)

server <- function(input, output, session) {
  filtered_data <- reactive({
    subset(base, pays %in% input$pays & type %in% input$evenement & annee %in% input$annee)
  })
  
  output$map <- renderLeaflet({
    filtered_west_africa <- west_africa[west_africa$name %in% input$pays]
    
    leaflet() %>%
      addProviderTiles(providers$Stamen.Toner) %>%
      addPolygons(data = ne_countries(type = "countries", country = input$pays), fillColor = "lightblue", color = "gray", fillOpacity = 0.6) %>%
 
    
      addCircleMarkers(data = filtered_data(),
                       lat = ~latitude,
                       lng = ~longitude,
                       radius = 3,
                       opacity = 0.7)
  })
}

shinyApp(ui = ui, server = server)
```